【裁判字號】    90,台上,1501
【裁判日期】    900830
【裁判案由】    租佃爭議
【裁判全文】
最高法院民事裁定                                九十年度台上字第一五○一號
    上  訴  人  己 ○ ○
    訴訟代理人  蔡 文 生律師
    被 上訴 人  丁 ○ ○
                丙 ○ ○
                乙 ○ ○
                庚○○○
                甲○○○
                丑○○○
                卯 ○ ○
                辰○○○
                戊 ○ ○
                寅 ○ ○
                子 ○ ○
                癸 ○ ○
                壬 ○ ○
                辛 ○ ○
右當事人間因租佃爭議事件，上訴人對於中華民國九十年三月十四日台灣高等法院第
二審更審判決（八十九年度上更(一)字第三七號），提起上訴，本院裁定如左：
    主  文
上訴駁回。
第三審訴訟費用由上訴人負擔。
    理  由
按對於第二審判決上訴，非以其違背法令為理由，不得為之。民事訴訟法第四百六十
七條定有明文。依同法第四百六十八條規定，判決不適用法規或適用不當者，為違背
法令。而判決有同法第四百六十九條所列各款情形之一者，為當然違背法令。是當事
人提起上訴，如依民事訴訟法第四百六十八條規定，以第二審判決有不適用法規或適
用法規不當為理由時，其上訴狀或理由書應有具體之指摘，並揭示該法規之條項或其
內容。若係成文法以外之法則，應揭示該法則之旨趣。倘為司法院解釋、或本院之判
例，則應揭示該判解之字號或其內容。如以民事訴訟法第四百六十九條所列各款情形
為理由時，其上訴狀或理由書，應揭示合於該條款之事實。上訴狀或理由書如未依此
項方法表明，或其所表明者，顯與上開法條規定之情形不相合時，即難認為已對第二
審判決之違背法令有具體之指摘，其上訴自難認為合法。本件上訴人對第二審判決提
起上訴，雖以該判決違背法令為由，惟核其上訴理由狀所載內容，徒就原審取捨證據
、認定事實之職權行使，所論斷：兩造就系爭土地原有不定期限之耕地租賃關係，該
土地部分雜草叢生未為耕作，部分堆放廢土，小部分種植芭樂樹、玉米、絲瓜等，上
訴人最遲自民國八十六年一月二十三日起未在大部分之系爭土地自任耕作，依耕地三
七五減租條例第十六條第二項規定，上開耕地租約已成為無效，是被上訴人訴請確認
兩造就系爭土地之租賃關係不存在，上訴人並應返還該土地，即無不合等情，指摘為
不當，並就原審已論斷者，泛言未論斷，而未具體表明究有如何合於不適用法規、適
用法規不當、或民事訴訟法第四百六十九條所列各款之事實，難認對該判決之如何違
背法令已有具體之指摘。依首揭說明，應認其上訴為不合法。至上訴人於上訴本院後
始辯稱：系爭土地重測（按係重劃之誤）後，被上訴人未將該土地點交伊占有使用，
伊亦從未占有使用云云，核屬新防禦方法，依民事訴訟法第四百七十六條第一項規定
，本院不得予以斟酌，併此明。
據上論結，本件上訴為不合法。依民事訴訟法第四百八十一條、第四百四十四條第一
項、第九十五條、第七十八條，裁定如主文。
中      華      民      國     九十     年       八     月     三十     日
                              最高法院民事第七庭
                                  審判長法官  蘇  茂  秋
                                        法官  徐  璧  湖
                                        法官  朱  建  男
                                        法官  曾  煌  圳
                                        法官  李  慧  兒
      右正本證明與原本無異
                                              書  記  官
中      華      民      國     九十     年      九      月     十一     日


司法院資訊處製作；財團法人民間司法改革基金會備份。
